臺灣臺北地方法院民事判決　　　　　　　　　　　　九十二年度訴字第四九五六號
　　　原　　　告　丙○○
　　　訴訟代理人　乙○○
　　　被　　　告　財團法人美南浸信會
　　　法定代理人　丁○○
　　　訴訟代理人　甲○○
當事人間請求排除侵害事件，經本院於中華民國九十三年六月十八日言詞辯論終結，
判決如左：
    主      文
被告應自坐落台北縣新店市○○段下城小段一一二地號土地上如附圖所示編號甲、乙
、丙之地上物中遷出，並將該等地上物拆除（總面積為一百六十二平方公尺），將土
地返還與原告及其他全體共有人。
訴訟費用由被告負擔。
本判決於原告以新台幣陸拾陸萬元為被告供擔保後，得假執行。但被告如以新台幣壹
佰玖拾柒萬陸仟肆佰元為原告預供擔保後，得免為假執行。
    事實及理由
一、原告主張：其在民國六十六年間買受坐落台北縣新店市○○段下城小段一一二地
    號土地（下稱系爭土地），應有部分一四四分之一三，而與其他共有人分別共有
    ，被告無任何法律上權源卻占有使用系爭土地，為無權占有，為此爰依民法第七
    百六十七條規定，起訴請求被告自地上物中遷出，並拆除該等地上物，將土地返
    還予原告及其他全體共有人等語。並聲明：(一)被告應自坐落台北縣新店市○○段
    下城小段一一二地號土地上如附圖所示編號甲、乙、丙之地上物中遷出，並將該
    等地上物拆除（總面積為一百六十二平方公尺），將土地返還與原告及其他全體
    共有人；(二)願供擔保以代釋明，請准宣告假執行。
二、被告則以：被告在四十一年至四十三年間向原告之父陳錦松承租系爭土地，以作
    為設立教會之用，雖陳錦松非系爭土地所有權人，但自六十六年間起原告以家族
    管理人身份買受系爭土地應有部分一四四分之一三，實則為繼承父產之關係。嗣
    後仍由被告繼續租賃使用並繳納租金迄今，其中原告曾表示自八十三年度起租金
    數額過低，被告亦同意給付差額新台幣（下同）二十五萬元，遂以支票交付原告
    以為租金之支付，及另曾交付現金五萬元予原告，自八十三年度起業調整租金為
    每年六萬元。又該租賃契約既係不定期限，而系爭土地屬建地，被告租地建物自
    當適用土地法第一百零三條規定，為有權占有等語，資為抗辯。並聲明：原告之
    訴及假執行之聲請均駁回，如受不利判決願供擔保，請准宣告免為假執行。
三、兩造不爭執之事實：
（一）原告主張其在六十六年間買受系爭土地應有部分一四四分之一三，而與其他共
      有人分別共有之事實，業據其提出土地登記謄本為證，且為被告所自認，堪信
      為真實。
（二）被告現仍占有使用系爭土地，土地上建有如附圖所示甲、乙、丙之地上物乙節
      ，業經本院至現場勘驗並囑託台北縣新店地政事務所測量屬實，製有台北縣新
      店地政事務所土地複丈成果圖附卷可按（詳見本院九十三年四月八日勘驗測量
      筆錄，卷第一百四十四頁至第一百四十八頁）。
四、原告主張被告無任何法律上權源卻占有使用系爭土地，為無權占有，然為被告所
    否認，並以右開情詞置辯。故本件兩造爭執之重點在於：被告占有使用系爭土地
    ，其占有之法律上權源為何，是否為有權占有？現析述如下：
（一）民法第七百六十七條前段規定：「所有人對於無權占有或侵奪其所有物者，得
      請求返還之。」，又各共有人對於第三人，得就共有物之全部，為本於所有權
      之請求，但回復共有物之請求，僅得為共有人全體之利益為之，民法第八百二
      十一條亦定有明文。又以無權占有為原因，請求返還所有物者之訴，被告對原
      告就其物所有權存在之事實無爭執，而僅以非無權占有為抗辯者，應就其取得
      占有係有正當權源之事實證明之，如不能證明，則應認原告之請求為有理由。
（二）被告固然抗辯：在四十一年十月十五日先由訴外人鍾毅向陳錦松承租土地十二
      坪，再將自造房舍、建屋用地賣與訴外人柯理培即被告代表人，嗣柯理培於四
      十三年八月一日向陳錦松承租一百四十坪土地建屋使用，四十二年一月二十日
      由訴外人黃季弼向陳錦松承租五十五坪土地後加租至八十坪，並將其永遠無限
      期承租地基八十坪權利及自建之住宅賣與被告，被告並有繳納租金等語，且提
      出租約、收據等為據。但原告則否認被告有與陳錦松訂定租約及繳納租金之事
      實。
      (1)經查，原告為陳錦松繼承人之一，業經原告陳述明確，且有繼承系統表、戶
        錦松間有租賃契約關係者，原告既為陳錦松繼承人，依民法第一千一百四十
        八條規定即應承受該等租賃契約權利義務關係。
      (2)但查，經細閱被告提出之租約內容，均僅表明承租人向陳錦松承租之意旨、
        承租面積、租金計算等節，然均未載明承租之土地地號、土地範圍界限等（
        見本院卷第二十四頁至第二十九頁），則縱使被告曾與陳錦松訂有租約一事
        屬實，亦因承租標的物未臻明確，而無從使本院據以認定被告所承租之土地
        即為系爭土地。
      (3)原告另否認其曾自被告處收受租金之事實。據查，被告僅提出提存書證明其
        曾以原告為提存物受取人，提存八十三年度起至九十二年度止之租金（見本
        院卷第三十六頁至第三十八頁）；就此原告則陳稱：其因否認兩造間有租賃
        契約關係，自無須受領被告所提出之租金給付等語。卷查，原告此部分陳述
        核與其九十年九月間製作之存證信函所載內容相符（見本院卷第六十四頁）
        ，而可採信。
      (4)此外，被告復未能提出其他證據以證明其與陳錦松間就系爭土地訂有租賃契
        約之事實為真實，所為有權占有系爭土地之抗辯，即無足取。
（三）又被告已自陳：其與系爭土地其他共有人間並未存有任何使用系爭土地權源之
      契約關係等語（見本院卷第一百六十七頁，九十三年六月十八日言詞辯論筆錄
      ），準此，被告占有使用系爭土地，對各共有人而言並無正當權源存在，堪可
      認定。
五、綜前所述，被告占有系爭土地應為無權占有。從而，原告本於民法第七百六十七
    條規定，請求被告應自坐落台北縣新店市○○段下城小段一一二地號土地上如附
    圖所示編號甲、乙、丙之地上物中遷出，並將該等地上物拆除（總面積為一百六
    十二平方公尺），將土地返還與原告及其他全體共有人，自有理由，應予准許。
六、本件為判決之基礎已臻明確，兩造其餘之陳述及所提其他證據，或於判決之結果
    無影響，或與本案之爭點無涉，自無庸逐一論述，併此敘明。
七、假執行之宣告：
    兩造陳明願供擔保請為宣告假執行或免為假執行，經核均與規定相符，爰分別酌
    定相當之擔保金額予以宣告。
八、結論：原告之訴為有理由，並依民事訴訟法第七十八條、第三百九十條第二項、
    第三百九十二條第二項，判決如主文。
中　　　華　　　民　　　國　　九十三　　年　　　七　　　月　　　九　　　日
                              民事第三庭  法  官  賴錦華
正本係照原本作成
如對本判決上訴，須於判決送達後廿日內向本院提出上訴狀
中　　　華　　　民　　　國　　九十三　　年　　　七　　　月　　　九　　　日
                                          書記官  林桂玉
